【裁判字號】    92,上易,514
【裁判日期】    920325
【裁判案由】    賭博
【裁判全文】
臺灣高等法院刑事判決                            九十二年度上易字第五一四號
    上  訴  人
    即  被  告  戊○○
    選任辯護人  林清漢律師
    上  訴  人
    即  被  告  辛○○
                子○○
                庚○○
                甲○○
                己○○
                壬○○
                乙○○
                丑○○
                丙○○
                丁○○
                癸○○
右列上訴人，因賭博案件，不服臺灣桃園地方法院九十年度易字第二三八號，中華
民國九十一年十二月十六日、九十二年一月六日第一審判決（起訴案號：臺灣桃園地
方法院檢察署九十年度偵字第二五六八號），提起上訴，本院判決如左：
    主  文
原判決關於乙○○、丁○○部分均撤銷。
乙○○、丁○○連續在公眾得出入之場所賭博財物，各處罰金壹仟元，如易服勞役，
均以參佰元折算壹日。扣案之幸運九八機台肆拾壹台、賓果王（六人座）壹台，跑馬
台（八人座）壹台均沒收。
其他上訴駁回。
    事  實
一、戊○○係設於桃園縣中壢市○○路十五號一樓之五十一號亞大利電子遊戲場（該
    遊戲場係民國七十五年四月十七日經桃園縣政府核准設立，並於八十九年十一月
    六日經該府核准目前狀況）之負責人，基於以賭博為常業之犯意，自八十九年十
    一月十一日起，在上址擺放電子遊戲機台：(1)幸運九八機台四十一台、(2)賓果王
    （六人座）一台、(3)跑馬台（八人座）一台，並以月薪新台幣（以下同）一萬八
    千元雇用，與之有犯意聯絡之辛○○（同年月十四日開始上班）、子○○（同年
    月十三日開始上班）、庚○○（同年月十二日開始上班）、甲○○、己○○（均
    係同年月十三日開始上班）擔任現場服務生，負責向客人收錢並為客人在機台上
    開分、客人玩畢後通知戊○○洗分及倒茶水等工作，共同與不特定之客人賭博財
    物，均以此為生。其把玩方式為：(1)幸運九八機台係以二百元開二百分，客人一
    次最少下注二十分，最多八十分，螢幕會出現七張牌，二張是已經翻開出現數字
    （一到十三），另外五張蓋著，如果客人下指令開牌，那五張牌的數字就會翻開
    ，如果七張牌出現二副對子，就可以得到與下注分數相同之分數，視各種不同牌
    面，機台就會自己顯示出分數，最高可以得到一千倍（即客人下注二十分，少者
    可得二十分，最多可得二萬分）。如果只有一副對子以下或沒有對子，則分數即
    被扣除；(2)賓果王機台係以一百元開一百分，由客人下注一定之分數，選擇一個
    至六個號碼（一到三十六，加上○及○○及○○○三個號碼總共是三十九個號碼
    ）後，機台會有一顆球出現掉落開盤內之數字格子內，如客人選擇之號碼中有一
    與該號碼相同者即可得分（如係選擇一個號碼者，可得三十六倍之分數；選擇二
    個號碼者，得十八倍，以下依此類推），否則所下注之分數扣除；(3)跑馬機台亦
    係以一百元開一百分，由客人下注一定之分數，選擇一號至六號馬匹下注，每匹
    馬之倍數不一，如所下注之馬跑第一、二名者，可以取得不同倍數之分數，否則
    所下注之分數扣除；如客人不欲繼續把玩者，由戊○○為其洗分，如機台上剩餘
    分數達五千分以上者，每五千分可兌換七星牌洋菸一條，每次最多可兌換四條。
    壬○○、丑○○、丙○○、乙○○、丁○○自前開遊樂場開始營業起，分別基於
    概括犯意，至該遊樂場以前開所述方式，把玩幸運九八機台，與戊○○賭博財物
    ，除乙○○二、三次外，其餘之人均各二次，嗣於同年月十四日二十時三十分許
    ，壬○○、乙○○、丑○○、丙○○、癸○○、丁○○等人於上址把玩機台與戊○○賭博財物時，經警搜索而查獲，並扣得前開電子遊戲機台及戊○○所有，供
    經營前開遊樂場用之玩檯記錄單二紙、機台出牌記錄單四張。
二、案經桃園縣警察局中壢分局報請臺灣桃園地方法院檢察署檢察官偵查起訴。
    理  由
一、訊據上訴人即被告戊○○、辛○○、子○○、庚○○、甲○○、己○○、壬○○
    、丙○○、丁○○、癸○○均矢口否認涉有上開賭博犯行，戊○○辯稱：我有僱
    用辛○○等人為客人開分、收錢，但是沒有賭博行為，依電子遊戲場業管理條例
    第十四條規定電子遊戲場得提供獎品，供人兌換或直接操作取得；限制級電子遊
    戲場每次兌換或取得獎品之價值不得超過新台幣二千元，本案我所經營之遊戲場
    不可兌換現金，且兌換有上限二千元以下獎品，係依前開條例第十四條規定辦理
    ，為刑法第二百六十六條第一項但書或依法令之行為或欠缺違法性認識，自應不
    罰云云，其餘被告等人及丑○○於原審均辯稱：不能換現金，並無賭博等語，被
    告乙○○於警、偵訊中亦為相同之陳述。經查：
（一）被告戊○○於前述時間、地點擺設如事實欄所示之電子遊戲機台，僱用被告辛○○、子○○、庚○○、甲○○、己○○等五人為服務生，經營亞大利電子遊
      戲場，以如事實欄所示之方式，供不特定之客人把玩，如客人不欲繼續把玩者
      ，由被告辛○○等服務生通知被告戊○○為客人洗分，並依事實欄所述之方式
      兌換七星牌洋菸，被告壬○○、丑○○、丙○○、丁○○曾二次、乙○○曾二
      、三次至該店把玩電子遊戲機台，嗣經警於前述時間在上址查獲被告壬○○、
      乙○○、丑○○、丙○○、癸○○、丁○○正把玩幸運九八機台，並扣得上開
      電子遊戲機台及戊○○所有，供經營前開遊樂場用之玩檯記錄單二紙、機台出
      牌記錄單四張等情，業據被告戊○○、辛○○、子○○、壬○○、乙○○、丑
      ○○、丙○○分別於警訊、被告戊○○、壬○○、乙○○於偵查中、被告戊○○、辛○○、子○○、壬○○、丑○○於原審審理時、被告戊○○、辛○○、
      子○○、庚○○、甲○○、己○○、壬○○、癸○○、丙○○、丁○○於本院
      審理中坦承不諱，並有前開電子遊戲機台及玩檯記錄單、出牌記錄單扣案可稽
      。
（二）被告戊○○經營之前開亞大利電子遊戲場係供不特定之客人進入把玩其所擺設
      前開電子遊戲機台。是前開遊戲場係公眾得出入之場所，應可認定。再前開電
      子遊戲機台係依事實欄所述把玩方式等情，亦據被告戊○○於原審、本院審理
      時供述在卷。依其把玩方式觀之，該等機台上分數輸嬴之決定，純靠運氣，不
      須技巧，故該等把玩行為顯具射倖性，其屬賭博行為，亦可認定。而客人把玩
      機台之初，其分數之取得係以現金一元比一分之方式，請被告辛○○等服務生
      開分（其中幸運九八機台最少應開分二百分，其餘二種至少開分一百分），客
      人把玩結果，如賭輸者，其所下注之分數被扣掉，相當於其下注之現金歸被告
      取得；客人如賭贏者，依各種不同情況取得相當於其所下注分數之一倍至一千
      倍之分數（見被告戊○○於原審、本院審理時之陳述「幸運九八機台下注二十
      分，最高可得二萬分」），而前開分數亦可以每五千分換取價值四百元之七星
      牌洋菸一條，（每一機台每次最高可換取四條洋菸），亦即客人賭贏者，最高
      亦可取得相當於一千六百元之物品。是被告戊○○與客人賭博之標的物為「現
      金」及「洋菸」，均屬刑法第二百六十六條第一項所稱之「財物」，應可認定
      。是被告戊○○僱用被告辛○○、子○○、庚○○、甲○○、己○○等人，以
      前開電子遊戲機台與客人，即被告壬○○、乙○○、丑○○、丙○○、丁○○
      、癸○○等人賭博財物之行為，亦可認定。
（三）再依被告戊○○於原審、本院審理時供稱：「（九八機台如何玩？）客人二百
      分可以開分，一分一元，押注，一次最少二十分，最多可以押八十分。．．（
      這樣玩一次差不多要多久？）按分數下來以後，一定會翻牌，看看開牌的結果
      ，開牌只要幾秒鐘就結束。」。是被告戊○○與客人間在數秒鐘之間，其輸贏
      少者二十元之現金，最多價值一千六百元之財物。參酌案發當晚被查獲之客人
      中少者開分四百分（被告丑○○、丙○○），多者開分一千分（被告壬○○、
      乙○○）等情，業據其等於警訊中陳述在卷；另被告子○○於審理時供稱：「
      （十個裡面有幾人可以換到香煙？）差不多六、七個。」，可見賭徒所贏之財
      物不小。查刑法第二百六十六條第一項但書「以供人暫時娛樂之物為賭者」所
      以不成立犯罪，係因其所賭之標的物，僅足供人暫時娛樂之用，經濟價值微小
      ，依社會觀念不予重視，而於社會經濟秩序無害。本件被告戊○○以前開電子
      遊戲機台與上門之客人，即被告壬○○等所賭之標的物少者相當於現金二十元
      之分數，多者價值一千六百元之洋菸，該等物品既非供人暫時娛樂之用，且其
      經濟價值亦不小。是本件被告等前開賭博行為，要無前開法條但書規定適用之
      情形。又電子遊戲場業管理條例所稱電子遊戲場業係指設置電子遊戲機供不特
      定人益智娛樂之營利事業，且前項電子遊戲機不得有賭博或妨害風化之設計及
      裝置，該條例第三條、第四條第二項分別定有明文。可見該條例第十四條所規
      定電子遊戲場業得提供獎品，供人兌換或直接操作取得，顯非由賭博行為而來
      ，核與被告等係因賭博而取得財物不同，是被告等所為顯不合乎該條例第十四
      條之規定，自不能謂係依法令之行為或欠缺違法認識而不罰。
（四）綜上所述，足見被告等上揭所辯, 均屬圖卸刑責之詞，應均不足採，其等右揭
      罪證明確，犯行均堪認定。
二、被告戊○○經營前開亞大利電子遊戲場內計有電子遊戲機台四十三台（最高容量
    可同時供五十五位客人把玩），並僱有員工，即被告辛○○、子○○、庚○○、
    甲○○、己○○等五人服務，規模不小，其顯恃前述賭博行為以為生；另被告辛○○、子○○、庚○○、甲○○、己○○五人均係以月薪一萬八千元受僱於被告
    戊○○擔任服務生，負責收錢、開分等工作，參與被告戊○○與客人間賭博行為
    ，亦均恃以為生。核其等所為，均係犯刑法第二百六十七條之常業賭博罪，其等
    六人間，互有犯意聯絡及行為分擔，為共同正犯。被告壬○○、乙○○、丑○○
    、丙○○、丁○○、癸○○所為，均係犯刑法第二百六十六條第一項前段之賭博
    罪，除癸○○外，壬○○、吳信憶、丑○○、丙○○、丁○○等五人先後多次賭
    博犯行，均時間密接，所犯構成要件相同，顯皆係基於概括之犯意為之，均為連
    續犯，應依刑法第五十六條之規定，各論以一罪，並均加重其刑。原審對乙○○
    、丁○○二人分別予以論科，該被告二人均矢口否認犯罪，指摘原審對其等判決
    部分不當，固均無可取，但原判決對該被告二人所犯之罪，分別論以連續犯，但
    事實欄卻均無連續犯多次犯行之記載，均有未合，原判決此部份既有可議，自應
    由本院將原判決關於乙○○、丁○○部分撤銷，審酌乙○○、丁○○前往賭玩，
    不僅損及個人財物，亦影響社會善良風氣，及被告等人犯後否認犯行等一切情狀
    ，分別各量處罰金一千元並諭知如易服勞役之折算標準，以示懲儆。扣案如事實
    欄所載之前開電子遊戲機台，係當場賭博之器具，依刑法第二百六十六條第二項
    規定，宣告沒收。至原審對被告戊○○、辛○○、子○○、庚○○、甲○○、己○○、壬○○、丑○○、丙○○、癸○○部分，本同上之見解，適用刑法第二條
    第一項前段、第二十八條、第五十六條、第二百六十七條、第二百六十六條第一
    項前段、第二項、修正後第四十一條第一項前段、第四十二條第二項、第七十四
    條第一款、第三十八條第一項第二款，罰金罰鍰提高標準條例第一條前段、第二
    條，審酌被告戊○○開設大型賭博性電子遊藝場，嚴重危害社會善良風氣，惡性
    重大，惟其經營之時間不長，被告辛○○、子○○、庚○○、甲○○、己○○僅
    係受僱人，惡性較輕，而被告壬○○、丑○○、丙○○、癸○○前往賭玩，不僅
    損及個人財物，亦影響社會善良風氣，及被告等人犯後否認犯行等一切情狀，分
    別對被告戊○○、辛○○、子○○、庚○○、甲○○、己○○共同以賭博為常業
    ，量處戊○○有期徒刑六月，量處辛○○、子○○、庚○○、甲○○、己○○各
    有期徒刑三月，對被告壬○○、丑○○、丙○○連續在公眾得出入之場所賭博財
    物，各量處罰金一千元，對被告癸○○在公眾得出入之場所賭博財物，量處罰金
    五百元，並均諭知罰金如易服勞役均以三百元折算一日，（原判決關於壬○○、
    丑○○、丙○○部分，主文漏載「折算」二字，應予補正），另被告戊○○、辛○○、子○○、庚○○、甲○○、己○○行為後，刑法第四十一條於九十年一月
    十日經修正公布，並於同年月十二日生效，易科罰金之適用範圍擴大為最重本刑
    五年以下有期徒刑之罪，並明定併合處罰之數罪，如各罪均得易科罰金者，其應
    執行之刑逾六月時，亦得適用之。是其等犯罪後法律已有變更，雖其等所犯罪名
    ，依修正前刑法第四十一條之規定，原得易科罰金，惟該法條既修正如上，仍屬
    法律變更，依刑法第二條第一項前段之規定，自應適用裁判時之法律即修正後之
    刑法第四十一條，對被告戊○○、辛○○、子○○、庚○○、甲○○、己○○所
    宣告之刑諭知易科罰金之折算標準，以三百元折算一日。又以被告辛○○、子○○、庚○○、甲○○、己○○前均未曾受有期徒刑以上刑之宣告，此有本院被告
    全國前案紀錄表在卷可按，其五人均僅係因為生活上謀職而一時失慮，致觸刑章
    ，經此次偵、審及科刑之教訓，當已知所警惕，信無再犯之虞，對其五人所各宣
    告之刑，認均以暫不執行為適當，爰併分別各宣告緩刑二年，用啟自新。又以扣
    案如事實欄所載之前開電子遊戲機台，係當場賭博之器具，依刑法第二百六十六
    條第二項規定，宣告沒收。另玩檯記錄單二紙、機台出牌記錄單四張，係被告戊○○所有，供經營前開遊藝場犯本件賭博罪所用之物，業據被告戊○○供述在卷
    ，依刑法第三十八條第一項第二款之規定宣告沒收。認事用法均無不合，量刑亦
    無不當，該被告等人上訴意旨均矢口否認犯罪，分別指摘原審對其等判決部分不
    當，均為無理由，應均予以駁回。
三、被告乙○○、丑○○經合法傳喚無正當理由未到庭，不待其到庭陳述逕行判決。
四、據上論斷，應依刑事訴訟法第三百六十九條第一項前段、第三百六十八條、第三
    百七十一條、第三百六十四條、第二百九十九條第一項前段，刑法第五十六條、
    第二百六十六條第一項前段、第二項、第四十二條第二項，罰金罰鍰提高標準條
    例第一條前段、第二條，判決如主文。
本案經檢察官周誠南到庭執行職務。
中      華      民      國    九十二    年      三      月    二十五    日
                              臺灣高等法院刑事第二庭
                                  審判長法  官  蔡  長  溪
                                        法  官  林  俊  益
                                        法  官  楊  貴  志
右正本證明與原本無異。
不得上訴。
                                        書記官  胡      儀
中      華      民      國    九十二  年      三      月      二十五    日
附錄：本案論罪科刑法條全文
華民國刑法    第二百六十六條
 (普通賭博罪與沒收物)
在公共場所或公眾得出入之場所賭博財物者，處一千元以下罰金。但以供
人暫時娛樂之物為賭者，不在此限。
當場賭博之器具與在賭檯或兌換籌碼處之財物，不問屬於犯人與否，沒收
之。


司法院資訊處製作；財團法人民間司法改革基金會備份。
